---
title: "Analyse par continent"
output: 
  flexdashboard::flex_dashboard:
    orientation: rows
    vertical_layout: fill
---

```{r setup, include=FALSE}
knitr::opts_chunk$set(
	echo = FALSE,
	message = FALSE,
	warning = FALSE
)
library(flexdashboard)
library(tidyverse)
library(lubridate)
library(tidyselect)

setwd("~/Documents/formation/owaldo/Projet/bookdown/template")
```



```{r CHARGEMENT_DONNEES, echo=FALSE}

code_pays<-read_delim("data/code_pays.csv")
owid_energy<-read_delim("data/owid-energy-data__OWID.csv")
production_recolte<-read_delim("data/Production_Crops_Livestock_E_All_Data.csv")
wpp2019<-read_delim(
  "data/WPP2019_estimates.csv",
  locale=locale(decimal_mark=","),
  na="...")

```

```{r NETTOYAGE_ET_SELECTION}

owid_energy_clean<-owid_energy %>% 
  select(iso_code, country, year, ends_with("consumption")) %>% 
  rename_with(~ gsub('_consumption', '', .x))  %>% 
  pivot_longer(
    cols=4:16,
    names_to = "type",
    values_to="consommation")

wpp2019_clean<-wpp2019 %>% 
  mutate(across("1950":"2020", ~ .x *1000)) %>% 
  pivot_longer(
    cols="1950":"2020",
    names_to = "annee",
    values_to="population") %>% 
  mutate(annee=as.integer(annee)) %>% 
  rename(region="Region, subregion, country or area *")


production_recolte_clean<-production_recolte %>% 
  select(-ends_with("F")) %>% 
  rename_with(~ gsub('Y', '', .x)) %>% 
  pivot_longer(
    cols=8:50,
    names_to = "annee",
    values_to="production"
  ) %>% 
  select(-c(8:24)) %>% 
  filter(Element=="Production") %>% 
  filter(str_detect(Item, "Total")) 


production_recolte_pays_clean<-inner_join(production_recolte_clean,code_pays,by=c("Area"="name"))
owid_energy_pays_clean<-inner_join(owid_energy_clean,code_pays,by=c("country"="name"))


```

# Analyse par région


## Analyse condensée par continent


### Evolution de la population par continent
``` {r POPULATION_REGION}
# Evolution de la population mondiale par region
population_region<-wpp2019_clean %>%
  filter(Type== "Region")

ggplot(population_region) +
  aes(x = annee, y=population, color=region)+
  geom_point() + 
  geom_line() +
  labs(title = "Evolution de la population par région")


```


### Evolution de la production par continent
``` {r PRODUCTION_NOURRITURE_REGION}
production_region_annee<-production_recolte_pays_clean %>% 
  group_by(region, annee) %>% 
  summarise(
    somme_production=sum(production, na.rm = TRUE),  
    moyenne_production=mean(production, na.rm = TRUE),
    ecart_type_production=sd(production, na.rm = TRUE)
    )

ggplot(
  production_region_annee %>% 
    arrange(desc(somme_production)) 
  ) +
  aes(x=annee, y=somme_production, fill=region)+
  geom_bar(stat = "identity")+
  labs(title = "Evolution recolte par région")+
  theme(axis.text.x = element_text(angle = 90))


```


### Evolution consommation par source d'énergie par continent
```{r CONSOMMATION_ENERGIE_SOURCE_REGION}


owid_energy_source_region<-owid_energy_pays_clean %>% 
  filter(country!="World") %>%
  filter(
    type!="primary_energy",
    type!="fossil_fuel",
    type!="low_carbon",
    type!="renewables",
    type!="other_renewable"
  ) %>% 
  group_by(year, type, region) %>% 
  summarise(
    somme_consommation=sum(consommation, na.rm = TRUE),  
    moyenne_consommation=mean(consommation, na.rm = TRUE),
    ecart_type_consommation=sd(consommation, na.rm = TRUE)
    ) %>% 
  filter(year>=1960)


ggplot(owid_energy_source_region)+
  aes(x = year, y= somme_consommation, fill=region)+
  geom_area()+
  facet_grid(~type, scales = "free_y")+
  labs(title = "Evolution de la consommation par source d'énergie")

```


### Consommation par type d'énergie et continent
```{r CONSOMMATION_ENERGIE_TYPE_REGION}

owid_energy_type_region<-owid_energy_pays_clean %>% 
  filter(country!="World") %>% 
  filter(
    type=="fossil_fuel"|
    type=="low_carbon"|
    type=="renewables"|
    type=="other_renewable"
  ) %>% 
  group_by(year, type, region) %>% 
  summarise(
    somme_consommation=sum(consommation, na.rm = TRUE),  
    moyenne_consommation=mean(consommation, na.rm = TRUE),
    ecart_type_consommation=sd(consommation, na.rm = TRUE)
    ) %>% 
  filter(year>=1960)

ggplot(owid_energy_type_region)+
  aes(x = year, y= somme_consommation, fill=region)+
  geom_area()+
  facet_grid(~type, scales = "free_y")+
  labs(title = "Evolution de la consommation par type d'énergie")

```

## Afrique

### Population

```{r EVOLUTION_POPULATION_AFRIQUE}

population_mondiale<-wpp2019_clean %>%
  filter(region== "Africa")

ggplot(population_mondiale) +
  aes(x = annee, y=population)+
  geom_point() + 
  geom_line() +
  labs(title = "Evolution de la population Afriquaine")
```


### Production alimentaire

```{r PRODUCTION_ALIMENTAIRE_AFRIQUE}
  
production_mondiale<-production_recolte_pays_clean %>% 
  filter(region=="Africa") %>% 
  group_by(annee) %>% 
  
  summarise(
    somme_production=sum(production, na.rm = TRUE),  
    moyenne_production=mean(production, na.rm = TRUE),
    ecart_type_production=sd(production, na.rm = TRUE)
    )

ggplot(production_mondiale) +
  aes(x =annee, y=somme_production)+
  geom_col() +
  labs(title = "Evolution de la production afriquaine")+
  theme(axis.text.x = element_text(angle = 90))

```

### Production alimentaire par recolte

```{r PRODUCTION_ALIMENTAIRE_RECOLTE_AFRIQUE}

production_pays_annee_recolte<-production_recolte_pays_clean %>% 
  filter(region=="Africa") %>% 
  group_by(annee, Item) %>% 
  summarise(
    somme_production=sum(production, na.rm = TRUE),  
    moyenne_production=mean(production, na.rm = TRUE),
    ecart_type_production=sd(production, na.rm = TRUE)
    )


ggplot(
  production_pays_annee_recolte) +
  aes(x=annee, y=somme_production, fill=Item)+
  geom_bar(stat = "identity")+
  theme(axis.text.x = element_text(angle = 90))+
  labs(title = "Evolution des récoltes afriquaine")

```

### Consommation par source d'énergie 

```{r CONSOMMATION_ENERGIE_SOURCE_AFRIQUE}


owid_energy_source<-owid_energy_pays_clean %>% 
  filter(region=="Africa") %>%
  filter(
    type!="primary_energy",
    type!="fossil_fuel",
    type!="low_carbon",
    type!="renewables",
    type!="other_renewable"
  ) %>% 
  group_by(year, type) %>% 
  summarise(
    somme_consommation=sum(consommation, na.rm = TRUE),  
    moyenne_consommation=mean(consommation, na.rm = TRUE),
    ecart_type_consommation=sd(consommation, na.rm = TRUE)
    ) %>% 
  filter(year>=1960)


ggplot(owid_energy_source)+
  aes(x = year, y= somme_consommation, fill=type)+
  geom_area()+
  labs(title = "Evolution de la consommation par source d'énergie afriquaine")

```

### Consommation par type d'énergie 

```{r CONSOMMATION_ENERGIE_TYPE_AFRIQUE}

owid_energy_type<-owid_energy_pays_clean %>% 
  filter(region=="Africa") %>% 
  filter(
    type=="fossil_fuel"|
    type=="low_carbon"|
    type=="renewables"|
    type=="other_renewable"
  ) %>% 
  group_by(year, type) %>% 
  summarise(
    somme_consommation=sum(consommation, na.rm = TRUE),  
    moyenne_consommation=mean(consommation, na.rm = TRUE),
    ecart_type_consommation=sd(consommation, na.rm = TRUE)
    ) %>% 
  filter(year>=1960)

ggplot(owid_energy_type)+
  aes(x = year, y= somme_consommation, fill=type)+
  geom_area()+
  labs(
    title = "Evolution de la consommation par type d'énergie afriquaine",
    )

```

## Amérique


### Population

```{r EVOLUTION_POPULATION_AMERIQUE}

population_mondiale<-wpp2019_clean %>%
  filter(region== "Latin America and the Caribbean")

ggplot(population_mondiale) +
  aes(x = annee, y=population)+
  geom_point() + 
  geom_line() +
  labs(title = "Evolution de la population Amériquaine")
```


### Production alimentaire

```{r PRODUCTION_ALIMENTAIRE_AMERIQUE}
  
production_mondiale<-production_recolte_pays_clean %>% 
  filter(region=="Americas") %>% 
  group_by(annee) %>% 
  
  summarise(
    somme_production=sum(production, na.rm = TRUE),  
    moyenne_production=mean(production, na.rm = TRUE),
    ecart_type_production=sd(production, na.rm = TRUE)
    )

ggplot(production_mondiale) +
  aes(x =annee, y=somme_production)+
  geom_col() +
  labs(title = "Evolution de la production amériquaine")+
  theme(axis.text.x = element_text(angle = 90))

```

### Production alimentaire par recolte

```{r PRODUCTION_ALIMENTAIRE_RECOLTE_AMERIQUE}

production_pays_annee_recolte<-production_recolte_pays_clean %>% 
  filter(region=="Americas") %>% 
  group_by(annee, Item) %>% 
  summarise(
    somme_production=sum(production, na.rm = TRUE),  
    moyenne_production=mean(production, na.rm = TRUE),
    ecart_type_production=sd(production, na.rm = TRUE)
    )


ggplot(
  production_pays_annee_recolte) +
  aes(x=annee, y=somme_production, fill=Item)+
  geom_bar(stat = "identity")+
  theme(axis.text.x = element_text(angle = 90))+
  labs(title = "Evolution des récoltes amériquaine")

```


### Consommation par source d'énergie 

```{r CONSOMMATION_ENERGIE_SOURCE_AMERIQUE}


owid_energy_source<-owid_energy_pays_clean %>% 
  filter(region=="Americas") %>%
  filter(
    type!="primary_energy",
    type!="fossil_fuel",
    type!="low_carbon",
    type!="renewables",
    type!="other_renewable"
  ) %>% 
  group_by(year, type) %>% 
  summarise(
    somme_consommation=sum(consommation, na.rm = TRUE),  
    moyenne_consommation=mean(consommation, na.rm = TRUE),
    ecart_type_consommation=sd(consommation, na.rm = TRUE)
    ) %>% 
  filter(year>=1960)


ggplot(owid_energy_source)+
  aes(x = year, y= somme_consommation, fill=type)+
  geom_area()+
  labs(title = "Evolution de la consommation par source d'énergie amériquaine")

```

### Consommation par type d'énergie 

```{r CONSOMMATION_ENERGIE_TYPE_AMERIQUE}

owid_energy_type<-owid_energy_pays_clean %>% 
  filter(region=="Americas") %>% 
  filter(
    type=="fossil_fuel"|
    type=="low_carbon"|
    type=="renewables"|
    type=="other_renewable"
  ) %>% 
  group_by(year, type) %>% 
  summarise(
    somme_consommation=sum(consommation, na.rm = TRUE),  
    moyenne_consommation=mean(consommation, na.rm = TRUE),
    ecart_type_consommation=sd(consommation, na.rm = TRUE)
    ) %>% 
  filter(year>=1960)

ggplot(owid_energy_type)+
  aes(x = year, y= somme_consommation, fill=type)+
  geom_area()+
  labs(
    title = "Evolution de la consommation par type d'énergie amériquaine",
    )

```

## Asie


### Population

```{r EVOLUTION_POPULATION_ASIE}

population_mondiale<-wpp2019_clean %>%
  filter(region== "Asia")

ggplot(population_mondiale) +
  aes(x = annee, y=population)+
  geom_point() + 
  geom_line() +
  labs(title = "Evolution de la population Asiatique")
```


### Production alimentaire

```{r PRODUCTION_ALIMENTAIRE_ASIE}
  
production_mondiale<-production_recolte_pays_clean %>% 
  filter(region=="Asia") %>% 
  group_by(annee) %>% 
  
  summarise(
    somme_production=sum(production, na.rm = TRUE),  
    moyenne_production=mean(production, na.rm = TRUE),
    ecart_type_production=sd(production, na.rm = TRUE)
    )

ggplot(production_mondiale) +
  aes(x =annee, y=somme_production)+
  geom_col() +
  labs(title = "Evolution de la production asiatique")+
  theme(axis.text.x = element_text(angle = 90))

```

### Production alimentaire par recolte

```{r PRODUCTION_ALIMENTAIRE_RECOLTE_ASIE}

production_pays_annee_recolte<-production_recolte_pays_clean %>% 
  filter(region=="Asia") %>% 
  group_by(annee, Item) %>% 
  summarise(
    somme_production=sum(production, na.rm = TRUE),  
    moyenne_production=mean(production, na.rm = TRUE),
    ecart_type_production=sd(production, na.rm = TRUE)
    )


ggplot(
  production_pays_annee_recolte) +
  aes(x=annee, y=somme_production, fill=Item)+
  geom_bar(stat = "identity")+
  theme(axis.text.x = element_text(angle = 90))+
  labs(title = "Evolution des récoltes asiatique")

```


### Consommation par source d'énergie 

```{r CONSOMMATION_ENERGIE_SOURCE_ASIE}


owid_energy_source<-owid_energy_pays_clean %>% 
  filter(region=="Asia") %>%
  filter(
    type!="primary_energy",
    type!="fossil_fuel",
    type!="low_carbon",
    type!="renewables",
    type!="other_renewable"
  ) %>% 
  group_by(year, type) %>% 
  summarise(
    somme_consommation=sum(consommation, na.rm = TRUE),  
    moyenne_consommation=mean(consommation, na.rm = TRUE),
    ecart_type_consommation=sd(consommation, na.rm = TRUE)
    ) %>% 
  filter(year>=1960)


ggplot(owid_energy_source)+
  aes(x = year, y= somme_consommation, fill=type)+
  geom_area()+
  labs(title = "Evolution de la consommation par source d'énergie asiatique")

```

### Consommation par type d'énergie 

```{r CONSOMMATION_ENERGIE_TYPE_ASIE}

owid_energy_type<-owid_energy_pays_clean %>% 
  filter(region=="Asia") %>% 
  filter(
    type=="fossil_fuel"|
    type=="low_carbon"|
    type=="renewables"|
    type=="other_renewable"
  ) %>% 
  group_by(year, type) %>% 
  summarise(
    somme_consommation=sum(consommation, na.rm = TRUE),  
    moyenne_consommation=mean(consommation, na.rm = TRUE),
    ecart_type_consommation=sd(consommation, na.rm = TRUE)
    ) %>% 
  filter(year>=1960)

ggplot(owid_energy_type)+
  aes(x = year, y= somme_consommation, fill=type)+
  geom_area()+
  labs(
    title = "Evolution de la consommation par type d'énergie Asiatique",
    )

```

## Europe


### Population

```{r EVOLUTION_POPULATION_EUROPE}

population_mondiale<-wpp2019_clean %>%
  filter(region== "Europe")

ggplot(population_mondiale) +
  aes(x = annee, y=population)+
  geom_point() + 
  geom_line() +
  labs(title = "Evolution de la population Européenne")
```


### Production alimentaire

```{r PRODUCTION_ALIMENTAIRE_EUROPE}
  
production_mondiale<-production_recolte_pays_clean %>% 
  filter(region=="Europe") %>% 
  group_by(annee) %>% 
  
  summarise(
    somme_production=sum(production, na.rm = TRUE),  
    moyenne_production=mean(production, na.rm = TRUE),
    ecart_type_production=sd(production, na.rm = TRUE)
    )

ggplot(production_mondiale) +
  aes(x =annee, y=somme_production)+
  geom_col() +
  labs(title = "Evolution de la production européenne")+
  theme(axis.text.x = element_text(angle = 90))

```

### Production alimentaire par recolte

```{r PRODUCTION_ALIMENTAIRE_RECOLTE_EUROPE}

production_pays_annee_recolte<-production_recolte_pays_clean %>% 
  filter(region=="Europe") %>% 
  group_by(annee, Item) %>% 
  summarise(
    somme_production=sum(production, na.rm = TRUE),  
    moyenne_production=mean(production, na.rm = TRUE),
    ecart_type_production=sd(production, na.rm = TRUE)
    )


ggplot(
  production_pays_annee_recolte) +
  aes(x=annee, y=somme_production, fill=Item)+
  geom_bar(stat = "identity")+
  theme(axis.text.x = element_text(angle = 90))+
  labs(title = "Evolution des récoltes européenne")

```


### Consommation par source d'énergie 

```{r CONSOMMATION_ENERGIE_SOURCE_EUROPE}


owid_energy_source<-owid_energy_pays_clean %>% 
  filter(region=="Europe") %>%
  filter(
    type!="primary_energy",
    type!="fossil_fuel",
    type!="low_carbon",
    type!="renewables",
    type!="other_renewable"
  ) %>% 
  group_by(year, type) %>% 
  summarise(
    somme_consommation=sum(consommation, na.rm = TRUE),  
    moyenne_consommation=mean(consommation, na.rm = TRUE),
    ecart_type_consommation=sd(consommation, na.rm = TRUE)
    ) %>% 
  filter(year>=1960)


ggplot(owid_energy_source)+
  aes(x = year, y= somme_consommation, fill=type)+
  geom_area()+
  labs(title = "Evolution de la consommation par source d'énergie européenne")

```

### Consommation par type d'énergie 

```{r CONSOMMATION_ENERGIE_TYPE_EUROPE}

owid_energy_type<-owid_energy_pays_clean %>% 
  filter(region=="Asia") %>% 
  filter(
    type=="fossil_fuel"|
    type=="low_carbon"|
    type=="renewables"|
    type=="other_renewable"
  ) %>% 
  group_by(year, type) %>% 
  summarise(
    somme_consommation=sum(consommation, na.rm = TRUE),  
    moyenne_consommation=mean(consommation, na.rm = TRUE),
    ecart_type_consommation=sd(consommation, na.rm = TRUE)
    ) %>% 
  filter(year>=1960)

ggplot(owid_energy_type)+
  aes(x = year, y= somme_consommation, fill=type)+
  geom_area()+
  labs(
    title = "Evolution de la consommation par type d'énergie européenne",
    )

```


## Océanie


### Population

```{r EVOLUTION_POPULATION_OCEAN}

population_mondiale<-wpp2019_clean %>%
  filter(region== "Oceania")

ggplot(population_mondiale) +
  aes(x = annee, y=population)+
  geom_point() + 
  geom_line() +
  labs(title = "Evolution de la population océanienne")
```


### Production alimentaire

```{r PRODUCTION_ALIMENTAIRE_OCEAN}
  
production_mondiale<-production_recolte_pays_clean %>% 
  filter(region=="Oceania") %>% 
  group_by(annee) %>% 
  
  summarise(
    somme_production=sum(production, na.rm = TRUE),  
    moyenne_production=mean(production, na.rm = TRUE),
    ecart_type_production=sd(production, na.rm = TRUE)
    )

ggplot(production_mondiale) +
  aes(x =annee, y=somme_production)+
  geom_col() +
  labs(title = "Evolution de la production oceanienne")+
  theme(axis.text.x = element_text(angle = 90))

```

### Production alimentaire par recolte

```{r PRODUCTION_ALIMENTAIRE_RECOLTE_OCEAN}

production_pays_annee_recolte<-production_recolte_pays_clean %>% 
  filter(region=="Oceania") %>% 
  group_by(annee, Item) %>% 
  summarise(
    somme_production=sum(production, na.rm = TRUE),  
    moyenne_production=mean(production, na.rm = TRUE),
    ecart_type_production=sd(production, na.rm = TRUE)
    )


ggplot(
  production_pays_annee_recolte) +
  aes(x=annee, y=somme_production, fill=Item)+
  geom_bar(stat = "identity")+
  theme(axis.text.x = element_text(angle = 90))+
  labs(title = "Evolution des récoltes océanienne")

```


### Consommation par source d'énergie 

```{r CONSOMMATION_ENERGIE_SOURCE_OCEAN}


owid_energy_source<-owid_energy_pays_clean %>% 
  filter(region=="Oceania") %>%
  filter(
    type!="primary_energy",
    type!="fossil_fuel",
    type!="low_carbon",
    type!="renewables",
    type!="other_renewable"
  ) %>% 
  group_by(year, type) %>% 
  summarise(
    somme_consommation=sum(consommation, na.rm = TRUE),  
    moyenne_consommation=mean(consommation, na.rm = TRUE),
    ecart_type_consommation=sd(consommation, na.rm = TRUE)
    ) %>% 
  filter(year>=1960)


ggplot(owid_energy_source)+
  aes(x = year, y= somme_consommation, fill=type)+
  geom_area()+
  labs(title = "Evolution de la consommation par source d'énergie océanienne")

```

### Consommation par type d'énergie 

```{r CONSOMMATION_ENERGIE_TYPE_OCEAN}

owid_energy_type<-owid_energy_pays_clean %>% 
  filter(region=="Oceania") %>% 
  filter(
    type=="fossil_fuel"|
    type=="low_carbon"|
    type=="renewables"|
    type=="other_renewable"
  ) %>% 
  group_by(year, type) %>% 
  summarise(
    somme_consommation=sum(consommation, na.rm = TRUE),  
    moyenne_consommation=mean(consommation, na.rm = TRUE),
    ecart_type_consommation=sd(consommation, na.rm = TRUE)
    ) %>% 
  filter(year>=1960)

ggplot(owid_energy_type)+
  aes(x = year, y= somme_consommation, fill=type)+
  geom_area()+
  labs(
    title = "Evolution de la consommation par type d'énergie européenne",
    )

```
